【裁判字號】    97,交抗,1
【裁判日期】    970124
【裁判案由】    違反道路交通管理處罰條例聲明異議
【裁判全文】
臺灣高等法院花蓮分院交通事件裁定       97年度交抗字第1號
抗  告  人
即受處分人  甲○○
上列抗告人因違反道路交通管理處罰條例案件，不服臺灣花蓮地
方，中華民國96年12月3日所為裁定（96年交聲字第134號），提
起抗告，本院裁定如下：
    主  文
抗告駁回。
    理  由
一、抗告意旨略以：
  (一)依據道路交通管理處罰條例第7條之2規定，行車速度超過規
    定之最高速限之違規行為，採用固定或非固定式科學儀器取
    得證據資料證明者，於一般道路至少需於100公尺明顯標示
    之。該條例雖未明定標示設置型式，惟查花蓮縣警察局於全
    縣各道路所設之固定式測速照相，均為黃底黑字黑邊之型式
    ，行之多年且為一般民眾認知瞭解，已具有「行政自我約束
    力」之行政習慣，則有關移動式測速照相，亦應依行政慣例
    採用與固定式測速照相相同之型式，是本案花蓮縣警察局設
    置紅底白字白邊型式之告示牌，乃逾越裁量界限。
  (二)抗告人即受處分人（下稱抗告人）雖有裁決書上所載違規情
    事，然本案舉發員警胡台得於臺灣花蓮地方法院訊問時，已
    明確證述無法提出抗告人違規當日有依規定設置告示牌之照
    片，又尚無積極證據足以證明原處分機關採證過程符合規定
    ，取得證據之可信度上存有相當瑕疵，惟原裁定卻以「僅因
    行政之疏失，未於每次執行取締超速違規時，將設置告示牌
    照相留存取證，主觀上尚無不法取證之意圖，情堪信為真實
    」、「舉發機關執行取締違規勤務尚符合最低限度合法性要
    求，其未依法取證及取證之情節尚屬輕微」等語，認舉發照
    片有證據能力，原裁定顯忽略該條例有關告示牌設置之要求
    具同時約束執法機關取締時須依法行政之規範目的存在，應
    屬不當，爰請求撤銷原裁定云云。
二、本院查：
  (一)按依道路交通管理處罰條例第40條規定，汽車駕駛人，行車
    速度，超過規定之最高時速，或低於規定之最低時速，除有
    同條例第43條第1項第2款情形外，處新臺幣（下同）1,200
    元以上2,400元以下罰鍰，並依同條例第63條第1項規定，記
    違規點數1點。又汽車駕駛人之行為經以科學儀器取得證據
    資料證明其行為違規者，得逕行舉發，且該科學儀器應採固
    定式，並定期於網站公布其設置地點。惟汽車駕駛人之行為
    屬行車速度超過規定之最高速限或低於規定之最低速限，不
    在此限；又該違規行為，採用固定或非固定式科學儀器取得
    證據資料證明者，於一般道路須至少於100公尺，明顯標示
    之，此同條例第7條之2第1項第7款、第9款亦有分定有明文
    。復按告示牌，用以現有標誌無法充分說明或指示時，為維
    護行車安全與暢通之需要，得設置本標誌，其中禁制性質告
    示牌並應有相關之管制法令方得設置。又告示牌之標誌為方
    形，依設置目的之不同為區分，如用以促使車輛駕駛人及行
    人瞭解道路上之特殊狀況，提高警覺，並準備防範應變之措
    施，屬警告性質告示牌，為黃底黑字黑邊；而禁制性質告示
    牌，乃用以告示車輛駕駛人及行人應嚴格遵守道路上遵行、
    禁止、限制之特殊規定，為紅底白字白邊，此為道路交通標
    誌標線號誌設置規則第11條第1款及第137條第1項、第2項第
    2款所明文。
  (二)查本件抗告人於96年5月18日下午1時44分許，駕駛車號G3─
    7713號自小客車，沿臺九線公路由南往北方向行駛，行經該
    公路179.7公里處時，經以非固定式測速器測得其時速為90
    公里，該路段行車速限為50公里，超速40公里，經警照相逕
    行舉發之違規事實，有超速舉發相片1張、花蓮縣警察局新
    城分局96年6月1日花警交字第P00000000號舉發違反道路交
    通管理事件通知單、交通部公路總局臺北區監理所96年7月
    17日北監自裁字第裁40-P00000000號裁決書各乙紙在卷可憑
    （原審卷第8頁、第9頁、第15頁），且拍攝上開超速舉發相
    片之雷達測速儀，並經經濟部標準局於95年11月29日檢定合
    格有該局95年11月30日檢定合格證書乙紙附卷可稽（原審卷
    第41頁），復且抗告人就於上開時地駕駛車輛超速行駛乙節
    亦坦認不諱，故抗告人確有於上開時地，行車速度，超過規
    定之最高時速之違規事實，堪以認定。
  (四)抗告人固以前詞置辯，惟查：
  (1)本件告示牌設置之目的，乃為告示車輛駕駛人應嚴格遵守道
    路上速度限制之特殊規定，應屬於道路交通標誌標線號誌設
    置規則第137條第2項第2款之禁制性質，自應使用紅底白字
    白邊之顏色及型式，是花蓮縣警察局依上開規則之規定據以
    製作紅底白字白邊之測速照相告示牌並發放使用，尚無違誤
    ，符合上開法律之規定，是抗告人謂本件警方設置紅底白字
    白邊之告示牌逾越裁量界限，並不足採。
  (2)又設置告示牌之照片與舉發照片中，林木景致不同之原因係
    季節不同之緣故，舉發單位並未每次執行超速取締勤務時，
    均將設置之告示牌照相存證，但告示牌均依規定放置該處，
    本件確有於雷達測速照相機前200公尺處（即臺九線崇德路
    段，花蓮縣秀林鄉○○村路燈編號089214號電線桿上）設置
    「測速照相請減速」之告示牌等情，業據證人即本件舉發員
    警胡台得於原審到庭證述明確（原審卷第38頁、第39頁）。
    而衡之該警員係依法執行公務，與抗告人並不相識，當無任
    何嫌隙可言，是證人即警員胡台得當不至甘冒涉犯偽證罪之
    風險，蓄意編詞構陷抗告人，故該警員於原審審理之證言，
    應可採信。故本件於舉發時，警員確有依道路交通管理處罰
    條例第7條之2第3項之規定，於取締測速違規地點前200公尺
    ，放置告示牌，堪足是認。至該證人即警員胡台得於原審同
    日調查時固亦證稱本件確無法提出該日告示牌之照片等語（
    原審卷第39頁），然舉發單位既非每次執行超速取締勤務時
    ，均將設置之告示牌照相存證，且道路交通管理處罰條例亦
    未有「設置之告示牌須照相存證」之規定，從而，尚難僅因
    警員無法提出該日告示牌之照片，即率而遽謂警員所述不實
    。抗告人徒以警員即證人胡台得證述無法提出抗告人違規當
    日有依規定設置告示牌之照片，即謂取得證據之可信度上存
    有相當瑕疵云云，洵非可取。
  (3)又，交通警員製單舉發違反道路交通處罰條例所列之違規事
    實，本質上為行政處分，係公務員基於職務上權力，依法就
    特定之具體事件所為具有公法上效果之單方行政行為，基於
    公務員為公法上行為具有公信力之原則，該行政處分當可被
    推定為真正；反之，若謂公務員一切行政行為均須預留證據
    以證其實，則國家行政勢必窒礙難行，據此，刑事訴訟法就
    犯罪證據有關之規定中與屬行政秩序罰之交通違規裁罰本質
    不合之部分，自不在準用之列。是抗告人以舉發機關未能提
    出舉發當日告示牌之照片，而主張舉發機關未設置告示牌，
    舉發照片無證據能力云云，亦有誤解，不足為採。
三、綜上，抗告人既有上開違規情事，原處分機關依道路交通管
    理處罰條例第40條規定，對異議人裁處罰鍰2,000元，並記
    違規點數1點並無違誤，原審據此駁回抗告人之異議，經核
    亦無不當，抗告人仍執陳詞提起抗告指摘原裁定不當，為無
    理由，應予駁回。
四、據上論結，應依道路交通案件處理辦法第26條，刑事訴訟法
    第412條，裁定如主文。
中    華    民    國    97    年    1     月    24    日
                  交通法庭審判長法  官  謝志揚
                                法  官  林慶煙
                                法  官  許仕楓
以上正本證明與原本無異。
本件裁定不得再抗告。
                                書記官  李閔華
中    華    民    國    97    年    1     月    24    日


司法院資訊處製作；財團法人民間司法改革基金會備份。
